臺灣苗栗地方法院民事裁定　九十一年度聲字第一六九號
　　聲　請　人　臺灣銀行
　　法定代理人　甲○○
　　代　理　人　乙○○
　　送達代收人　丙○○
　　相　對　人　丁○○
右聲請人聲請返還提存物事件，本院裁定如左：
    主      文
聲請駁回。
聲請程序費用由聲請人負擔。
    理      由
一、本件聲請意旨略以：聲請人與相對人間因請求清償借款事件，前於民國八十九年
    十月十八日向本院聲請支付命令，因聞相對人意圖脫產，乃於同年十二月二十六
    日向本院聲請假扣押，經本院以八十九年度裁全字第一二六二裁定後，聲請人於
    同年月三十日以八十九年度存字第九三七號提存書提供面額新台幣（下同）一百
    七十萬元之中央政府建設公債為擔保執行假扣押（按本院九十年度執全字第四號
    之收案日期為九十年一月二日），而本院於九十年二月二十三日（聲請書載為同
    年月十二日後）送達其上開支付命令之確定證明書，今上述假扣押所保全之本案
    債權業經確定，供擔保之原因隨之消滅，為此聲請准予裁定返還上述提存物云云
    。
二、按擔保提存之提存人於提存後，假扣押所保全之請求，其本案訴訟已獲全部勝訴
    判決或依督促程序之支付命令確定者，得聲請該管法院提存所返還提存物，提存
    法第十六條第一項第三款固有明文。惟以上開法條規定之文義觀之，得聲請該管
    法院提存所返還提存物者，應指提存後始取得本案全部勝訴判決或確定之督促程
    序支付命令之情形而言。亦即債權人就同一請求，先聲請假扣押裁定並提供擔保
    執行，嗣後其本案訴訟獲全部勝訴判決或督促程序之支付命令確定者，自足以證
    明債權人於假扣押時對於債務人確有該項請求權存在，而不生有損害債務人之情
    事，得聲請返還提存物。反之，若債權人已先行取得勝訴確定判決，嗣後再以同
    一請求聲請假扣押並提供擔保之情形，依判決確定力之時點，僅及於該確定判決
    事實審言詞辯論終結時之法律關係，債權人所取得之勝訴確定判決，僅足據以認
    定其於該判決確定時，對於債務人有該項請求之債權存在而已，惟並不足以證明
    嗣後債權人於假扣押程序時，該項請求之債權全部仍然確屬存在，即不無發生損
    害債務人之可能。故提存法第十六條第一項第三款規定得聲請該管法院提存所返
    還提存物者，應係指提存後始取得本案全部勝訴判決或督促程序之支付命令確定
    之情形為限。從而，債權人之請求若經本案訴訟獲全部勝訴判決或督促程序之支
    付命令確定而可為執行名義，既得逕行聲請強制執行，本無聲請假扣押之必要，
    債權人於取得上述執行名義之後，債權人就同一請求，聲請假扣押裁定並提供擔
    保執行，固不得依提存法第十六條第一項第三款規定聲請該管法院提存所返還提
    存物，惟仍可依提存法第十六條第一項第一款、民事訴訟法第一百零四條第二款
    規定聲請返還提存物，台灣高等法院八十五年度抗字第二三五四號、八十八年度
    抗字第八四四號裁定意旨分別可資參照。
三、經查：本件聲請人所陳述之事實，業據其提出民事支付命令聲請狀、本院八十九
    年度促字第八九九四號支付命令、民事假扣押聲請狀、本院八十九年度裁全字第
    一二六二號民事裁定、民事執行聲請狀、八十九年度存字第九三七號提存書、國
    庫保管品收受證明書及支付命令確定證明書影本各一件為證，復經本院依職權調
    閱上述卷宗查核屬實。聲請人雖主張其係於九十年二月十二日後（按係同年二月
    二十三日）始接獲本院前揭支付命令之確定證明書，惟查前開支付命令本院於八
    十九年十一月十六日分別送達於聲請人及相對人丁○○，丁○○並未提出異議，
    故該支付命令已經於同年十二月八日確定（異議期間二十日加上在途期間二日）
    ，此有送達證書附於該支付命令卷宗可稽。該支付命令既已於上揭日期確定，聲
    請人自得依法向本院聲請核發確定證明書後逕行聲請強制執行，無再聲請假扣押
    並供擔保之必要，詎其捨此不為，復向本院聲請假扣押並供擔保後為保全執行，
    而因前開事件之支付命令確定在前，僅足據以認定聲請人於該支付命令確定時，
    對於債務人有該項請求之債權存在而已，尚不足以證明嗣後債權人於假扣押程序
    時，該項請求之債權全部仍然確屬存在，仍不無對債務人發生損害之可能，異議
    人倘欲取回提存物，自應撤銷假扣押裁定並撤回假扣押之執行，另依提存法第十
    六條第一項第一款、民事訴訟法第一百零四條第一項第二款規定聲請裁定返還提
    存物；否則因假扣押程序尚未終結，若遽予准許返還提存之擔保金，債務人日後
    若發生損害即無從求償，揆諸前揭裁定意旨及說明，聲請人請求准許返還其擔保
    提存物，於法不合，應予駁回。
四、依非訟事件法第八條第一項前段，裁定如主文。
中　　　華　　　民　　　國　　九十一　　年　　　九　　　月　　二十四　　日
                                  臺灣苗栗地方法院民事庭
~B法　　　官　詹日賢
右為正本係照原本作成。
如對本裁定抗告，須於裁定送達後十日內向本院提出抗告狀。
~B法院書記官　籃營昌
中　　　華　　　民　　　國　　九十一　　年　　　九　　　月　　二十四　　日
